【裁判字號】    90,台上,1188
【裁判日期】    900705
【裁判案由】    異議之訴等
【裁判全文】
最高法院民事判決                                九十年度台上字第一一八八號
    上  訴  人  桃園縣政府
    法定代理人  許應深
    訴訟代理人  謝清傑律師
                陳鄭權律師
    被 上訴 人  萬通商業銀行股份有限公司
    法定代理人  高清愿
    訴訟代理人  丁俊文律師
    被 上訴 人  拓有股份有限公司
    法定代理人  張建民
右當事人間異議之訴等事件，上訴人對於中華民國八十九年一月五日台灣高等法院第
二審更審判決（八十八年度上更(一)字第三五二號），提起上訴，本院判決如左：
    主  文
上訴駁回。
第三審訴訟費用由上訴人負擔。
    理  由
本件上訴人法定代理人已更易為許應深並聲明承受訴訟，核無不合，先予明。
次查上訴人主張：伊與被上訴人拓有股份有限公司（下稱拓有公司）並無承攬關係，
亦無其他債權債務關係存在，且未委請拓有公司維修電腦顯示幕。關於字幕屏工程新
台幣（下同）一千一百萬元，伊亦非契約之主體，詎被上訴人萬通商業銀行股份有限
公司（下稱萬通銀行）竟於台灣桃園地方法院（下稱桃園地院）八十六年度執字第五
五五號強制執行事件，以拓有公司對伊有工程款債權存在，聲請該執行法院發扣押命
令，禁止伊收取對第三人台灣銀行桃園分行（下稱台銀桃園分行）之債權或為其他處
分，第三人亦不得對伊清償，致伊受莫大損害等情，爰求為確認伊與拓有公司間無債
權債務關係存在，並撤銷桃園地院上開扣押命令之強制執行程序之判決。
被上訴人則以：拓有公司與上訴人於民國八十二年八月五日簽訂承攬契約，承攬桃園
縣體育館視訊牆及大螢幕增裝字幕屏工程，並如期於八十二年九月五日前完成上開工
程，上訴人除於八十三年上半年支付拓有公司字幕工程款一千一百萬元外，關於視訊
牆之工程款一千七百萬元部分，則迄未清償，系爭工程歷經縣運、區運及配合總統就
職典禮演出，早已驗收完畢，上訴人應予給付等語，資為抗辯。
原審斟酌全辯論意旨及調查證據之結果，以：拓有公司於八十二年八月五日承攬桃園
縣體育館視訊牆及大螢幕增裝字幕屏工程，標明工程期限為八十二年九月五日，視訊
牆、字幕屏之工程款分別為一千七百萬元、一千一百萬元，應於工程驗收合格三十日
內給付等情，業據該公司提出記載上情之體育館視訊牆價格表、大螢幕增裝字幕屏價
格表各一紙為證，上訴人亦不否認其真正，上開價目表均經上訴人前法定代理人劉邦
友於擔任縣長期間簽認。劉邦友雖僅以：「邦友」名義簽具上開文件，但拓有公司承
攬之工程為上訴人縣立體育館內之工程，而文件上亦註明工程款「財源由本府負責開
發社會資源支付」，所謂「本府」乃指上訴人桃園縣政府，堪認劉邦友係以法定代理
人身分簽具上開文件。上訴人與拓有公司就承攬之標的物、報酬、完工及付款期限意
思表示一致，上訴人與拓有公司間之承攬契約早已成立。且前縣長劉邦友既已在價格
表工程款支付時間註明「驗收合格後三十天內一次付清」，足認上訴人已承諾付款。
至於「財源由本府負責開發社會資源支付」，無非如上訴人主張其簽約時，因未編列
該筆預算，故應負責找其他贊助廠商募集工程款支付。徵諸上訴人提出之「桃園縣政
府承辦八二年區運廠商贊助顯示幕經費簽收」表，載明拓有公司係直接向上訴人簽收
具領等情，足證字幕屏工程款一千一百萬元確實由上訴人尋找贊助廠商支付工程款。
上訴人又以拓有公司將統一發票簽發給前揭廠商，主張契約存在於拓有公司與廠商之
間云云。惟統一發票僅為稅法上記帳之憑證，不能據以推認上訴人非系爭承攬契約之
當事人。況上訴人既主張此筆支出，縣政府並未編列預算，則拓有公司抗辯，統一發
票係應上訴人要求，開立給持有上訴人發給「實物捐贈證明」之廠商作帳等語，亦堪
採信。此外，拓有公司主張伊已依約於八十二年九月五日前完成所承攬之上開工程，
惟上訴人迄未清償視訊牆工程款一千六百九十七萬元等情，業據提出工程照片六張及
上訴人八十五年三月十五日八五府教體字第○○七三一九號函為證，上訴人雖自認上
開文書為真正，惟辯稱此係與桃園縣立體育場之內部文書云云。經查上訴人於八十三
年及八十四年間一再向拓有公司及萬通銀行表明將以吸收社會資源方式給付積欠之債
務，有上訴人八十三年六月二十八日八三府教體字第一一八一九五號函及八十四年五
月十日八四府教體字第六九七九六號函與八十四年五月十四日八四府教體字第○九五
四○四號函可按，足見上訴人前開抗辯，並無可取。次查拓有公司於八十五年七月十
三日以拓桃字第○七一三號函請上訴人辦理驗收，有所提出之上開催告函可稽。上
訴人經催告驗收而拒不驗收，應負遲延責任，從而拓有公司抗辯，上訴人應按約定之
驗收合格後三十天內一次付清上開債務，即堪採信。上訴人訴請確認與拓有公司間無
債權債務關係存在，殊無可取。桃園地院八十六年度執字第五五五號萬通銀行與拓有
公司間清償債務強制執行事件，係就上訴人即債務人對第三人台銀桃園分行之債權在
四百七十八萬二千三百八十四元之範圍內予以扣押並禁止上訴人向台銀桃園分行收取
或為其他處分，台銀桃園分行亦不得向上訴人清償，因拓有公司對上訴人確有超過四
百七十八萬二千三百八十四元之承攬報酬款債權存在，則執行法院依強制執行法第一
百十五條第一項規定所為之上開執行命令，並無不合，上訴人請求撤銷上開強制執行
程序，亦非有據，為其心證之所由得，復說明上訴人其他主張之取捨意見，爰維持第
一審所為上訴人敗訴判決，駁回其上訴。按因條件成就而受不利益之當事人如以不正
當行為，阻其條件之成就者，視為條件已成就，民法第一百零一條第一項定有明文，
原審依調查證據之結果，以上訴人經拓有公司催告驗收視訊牆工程而拒不驗收屬實，
則依約上訴人給付該工程款條件已成就，因認上訴人與拓有公司債權債務關係存在，
並應負遲延責任，原判決就此所為論斷容有未盡，但不影響於裁判之結果，仍應維持
。此外，上訴論旨復就原審合法取捨證據、認定事實之職權行使予以指摘，聲明廢棄
原判決，不能認為有理由。
據上論結，本件上訴為無理由。依民事訴訟法第四百八十一條、第四百四十九條第一
項、第七十八條，判決如主文。
中      華      民      國     九十     年      七      月      五      日
                              最高法院民事第四庭
                                  審判長法官  蕭  亨  國
                                        法官  許  朝  雄
                                        法官  謝  正  勝
                                        法官  陳  淑  敏
                                        法官  吳  麗  女
      右正本證明與原本無異
                                              書  記  官
中      華      民      國     九十     年      七      月     十八     日


司法院資訊處製作；財團法人民間司法改革基金會備份。
